臺灣高等法院刑事判決　
110年度侵上訴字第219號
上  訴  人  
即  被  告  AE000-A110136A（真實姓名年籍詳卷）

選任辯護人  李典穎律師(法扶律師)
上列上訴人因家暴妨害性自主案件，不服臺灣桃園地方法院110
年度侵訴字第56號，中華民國110年9月22日第一審判決（起訴案
號：臺灣桃園地方檢察署110年度偵字第13280號），提起上訴，
本院判決如下：
    主    文
原判決撤銷。
AE000-A110136A犯附表編號㈠至㈤所示之罪，各處該附表編號「本
院判決欄」所示之刑。應執行有期徒刑拾貳年。
    犯罪事實
一、代號AE000-A110136A號（真實姓名年籍詳卷，下稱A父）係
    成年人，與代號AE000-A110136號（民國00年00月00日生，
    真實姓名年籍詳卷，下稱甲 ）為父女，並同住於桃園市龜
    山區（地址詳卷）之住處，2人具有家庭暴力防治法第3條第
    3款所定之家庭成員關係，A父對甲 年齡知之甚詳，亦明知
    甲 係屬因親屬關係而受自己監督、照護之人，竟對甲 分別
    為下列行為：
　㈠於106年10月20日，即甲 就讀國小5年級、年滿11歲時起，至
    108年8月止，在上址住處房間內，以每月1次之頻率，趁與
    甲 同寢之際，誤認尚清醒之甲 已熟睡，而基於對未滿14歲
    之女子為猥褻行為之犯意，親吻甲 嘴巴、胸部及撫摸甲 胸
    部、外陰部，甲 因懾於A父權勢而隱忍曲從，A父以此方式
    對甲 為猥褻行為共22次得逞（如附表編號㈠所示）。　
　㈡於108年9月間即甲 就讀國中1年級起至109年6月止，以每月1
    次之頻率，自109年7月起至同年10月19日甲 滿14歲前，以
    每週1次之頻率，在上址住處房間內，趁與甲 同寢之際，誤
    認尚清醒之甲 已熟睡，基於對未滿14歲之女子為性交行為
    之犯意，親吻甲 嘴巴、胸部，並以手指插入甲 陰道，甲 
    因懾於A父權勢而隱忍曲從，A父以此方式對甲 為性交行為
    共25次得逞（如附表編號㈡所示）。
　㈢於109年10月20日甲 滿14歲起至110年4月3日止，在上址住處
    房間內，以每週1次之頻率，趁與甲 同寢之際，誤認尚清醒
    之甲 已熟睡，親吻甲 嘴巴、胸部，並以手指插入甲 陰道
    ，甲 因懾於A父之權勢而隱忍曲從，A父以此方式對甲 為性
    交行為共24次得逞（如附表編號㈢）。
　㈣於110年4月4日上午某時許，竟基於成年人故意對少年犯利用
    權勢性交之犯意，在上址住處房間，先親吻甲 胸部，再以
    手指插入甲 陰道，甲 因懾於A父之權勢而隱忍曲從，A父以
    此方式對甲 為性交行為1次得逞（如附表編號㈣）。
　㈤於110年4月5日上午11時許，基於成年人故意對少年犯利用權
    勢性交之犯意，在上址住處房間內，先親吻甲 嘴巴、撫摸
    甲 胸部，再以其生殖器插入甲 陰道，甲 因懾於A父之權勢
    而隱忍曲從，以此方式對甲 為性交行為1次得逞（如附表編
    號㈤）。
二、案經甲 訴由桃園市政府警察局龜山分局報告臺灣桃園地方
    檢察署檢察官偵查起訴。　　
    理  由
壹、程序部分
　㈠按性侵害犯罪防治法所稱性侵害犯罪，係指觸犯刑法第221條
    至第227條、第228條、第229條、第332條第2項第2款、第33
    4條第2款、第348條第2項第1款及其特別法之罪。又行政機
    關、司法機關及軍法機關所製作必須公示之文書，不得揭露
    被害人之姓名、出生年月日、住居所及其他足資識別被害人
    身分之資訊，性侵害犯罪防治法第2條第1項、第12條第2項
    定有明文。另性侵害犯罪防治法第12條所定其他足資識別被
    害人身分之資訊，包括被害人照片或影像、聲音、住址、親
    屬姓名或其關係、就讀學校與班級或工作場所等個人基本資
    料，性侵害犯罪防治法施行細則第6條亦有明文。本件被告
    所犯係屬性侵害犯罪防治法所稱之性侵害犯罪，因本院製作
    之判決係屬必須公示之文書，為避免告訴人甲 身分遭揭露
    ，依上開規定，對於被告、告訴人甲 、甲 之母及證人王○
    樺之姓名及年籍資料等足資識別渠等身分之資訊，均予隱匿
    。
　㈡本判決認定事實所引用之供述證據，檢察官、上訴人即被告A
    父及其選任辯護人就證據能力無意見，迄至言詞辯論終結前
    亦無異議，本院審酌該等證據資料製作時之情況，亦無違法
    不當及證明力明顯過低之瑕疵，認作為證據應屬適當；非供
    述證據部分，核無違反法定程序取得之情形，且與本案犯罪
    事實具有關聯性，均認有證據能力。　
貳、實體部分：
一、認定被告犯罪事實所憑證據及理由：
  ㈠訊據被告於警詢及偵查時坦認有對甲 為猥褻犯行及於110年4
    月5日之性交犯行（偵13280號公開卷第11至23頁、第121至1
    24頁，桃園地院聲羈卷第24至25頁），並於原審及本院審理
    時，對於上揭犯罪事實均坦認不諱（原審卷第24頁、第75頁
    、第127頁，本院卷第68頁、第96頁、第107頁），核與證人
    即告訴人甲 於警詢、偵查中證述（他字公開卷第5至17頁、
    第79至85頁，偵13280號公開卷第223至224頁）；證人AE000
    -A110136B（即甲 之母）於偵查中證述家人使用同一房間且
    甲 與A父比鄰而睡之情（他字公開卷第87頁、第93頁）；證
    人即甲 之導師王○樺於警詢、偵查中證述得悉本案及通報過
    程（偵13280號公開卷第51至53頁、第149至150頁）之情節
    大致相符，並有告訴人甲 與證人王○樺之臉書Messenger通
    訊軟體對話截圖、告訴人甲 與網友之LINE通訊軟體對話截
    圖、沙爾德聖保祿修女會醫療財團法人聖保祿醫院受理性侵
    害事件驗傷診斷書、告訴人甲 及證人甲 之母繪製之睡覺位
    置圖、案發現場照片、證物照片在卷可稽（見偵13280號公
    開卷第79至87頁、第167至213頁、第227至235頁，偵13280
    號不公開卷第129至131頁，他字公開卷第39頁、第45至49頁
    、第85頁、第93頁），且現場查得使用過之保險套1枚並送
    鑑驗，有內政部警政署刑事警察局110年5月24日刑生字第11
    00037201號鑑定書在卷可稽（原審卷第53至58頁），足認被
    告前開任意性自白確與事實相符，堪以採信。
　㈡綜上，本案事證明確，被告上揭犯行洵堪認定，應依法論科
    。
二、論罪
　㈠按家庭暴力防治法所稱家庭暴力，係指家庭成員間實施身體
    、精神或經濟上之騷擾、控制、脅迫或其他不法侵害之行為
    ；所謂家庭暴力罪，係指家庭成員間故意實施家庭暴力行為
    而成立其他法律所規定之犯罪，家庭暴力防治法第2條第1款
    、第2款分別定有明文。查本案被告為甲 之父親，有甲 之
    戶役政資料查詢結果可憑，2人具有家庭暴力防治法第3條第
    3款所定之家庭成員關係，被告對甲 所為本案犯行，屬於家
    庭成員間實施身體上不法侵害之行為，自屬家庭暴力防治法
    第2條第2款之家庭暴力罪，惟因家庭暴力罪並無罰責規定，
    故依刑法規定予以論罪科刑。
　㈡又按刑罰制裁妨害性自主行為，係為保障他人關於性意思形
    成與決定之自由。對於欠缺性自主能力之人為性侵害者，尚
    區分被害人因適值童稚幼齡之年，身心發育未臻成熟，性知
    識及智慮淺薄；或處於身受行為人監督、扶助、照護等不對
    稱關係中之劣勢地位，欠缺完全之性自主判斷能力，未能為
    成熟、健全、正確之性意思決定，而就形式上未違背被害人
    意願，考量被害人同意之性意思形成與決定瑕疵，分別以刑
    法第227條、第228條定有處罰明文。倘行為人利用權勢而對
    未滿14歲及14歲以上未滿16歲之人為性交、猥褻行為，同時
    符合刑法第227條、第228條之要件時，兩者間具有法條競合
    關係。又兒童及少年福利與權益保障法第112條第1項前段之
    成年人故意對兒童（未滿12歲之人）、少年（12歲以上未滿
    18歲之人）犯罪之規定，係對被害人為兒童、少年之特殊要
    件予以加重處罰，乃就犯罪類型變更之個別犯罪行為予以加
    重，屬刑法分則加重之性質，成為另一獨立之罪名。是以刑
    法第227條就被害人係兒童及少年（未滿14歲或14歲以上未
    滿16歲）已定有特別處罰規定者，依兒童及少年福利與權益
    保障法第112條第1項但書規定，固毋庸依此加重其刑。惟就
    刑法第228條因欠缺對稱關係所生之性自主決定瑕疵，既非
    就被害人係兒童及少年所定之特別處罰規定，依同條項本文
    規定，自仍有該條項前段加重規定之適用，且因屬刑法分則
    加重之性質，加重後成為另一獨立之罪名，則向來因刑法第
    227條以被害人年齡為特殊條件致其罪刑重於同法第228條，
    而依吸收理論從重依前者論處之情形，於兒童及少年福利與
    權益保障法公布施行後比較法定刑輕重時，未可一概而論，
    應依比較結果，依重法優於輕法原則，擇較重之罪論處（最
    高法院110年度台上字第276號刑事判決參照）。
　㈢查被告為54年次，行為時為成年人，甲 為95年10月生，有其
    二人年籍資料在卷可憑，甲 於107年10月年滿12歲前，為兒
    童及少年福利與權益保障法第2條所稱之「兒童」，自年滿1
    2歲時起至113年10月滿18歲前為「少年」，被告亦知悉甲 
    年齡。是就被告之論罪分述如下：
　⒈於106年10月20日（即起訴書所載年滿11歲之時）至108年8月
    止，甲 為未滿14歲之人（但已年滿7歲），核被告就「犯罪
    事實欄一、㈠」所為，係犯刑法第227條第2項之對於未滿十
    四歲之女子為猥褻罪（共22罪，如附表編號㈠所示），且因
    法規競合重法優於輕法之結果，不再論以法定刑較輕之成年
    人故意對兒童、少年犯對受監督、照護之人利用權勢猥褻罪
    。
　⒉於108年9月間即甲 就讀國中1年級起至109年10月19日（滿12
    歲，未滿14歲），甲 為未滿14歲之人，且按非基於正當目
    的而以性器以外之其他身體部位進入他人之性器，或使之接
    合之行為，即為刑法定義之性交（刑法第10條第5項第2款）
    ，是被告以手指插入甲 陰道內之行為，即屬刑法所稱之性
    交行為。核被告就「犯罪事實欄一、㈡」所為，係犯刑法第2
    27條第1項之對於未滿十四歲之女子為性交罪（共25罪，如
    附表編號㈡所示），且不再論以法定刑較輕之成年人故意對
    少年犯對受監督、照護之人利用權勢性交罪。至於被告於性
    交前所為親吻甲 嘴巴、胸部之猥褻行為，為性交之階段行
    為，應為性交之高度行為所吸收，不另論罪。
　⒊於109年10月20日甲 滿14歲之日起至110年4月3日止，甲 為1
    4歲以上未滿16歲之人，亦為兒童及少年福利與權益保障法
    第2條之少年，核被告就「犯罪事實欄一、㈢」所為，係犯刑
    法第228條第1項、兒童及少年福利與權益保障法第112條第1
    項前段之成年人故意對少年犯對受監督、照護之人利用權勢
    性交罪（共24罪，如附表編號㈢所示），並應依兒童及少年
    福利與權益保障法第112條第1項前段之規定，加重其刑，不
    再論以法定刑較輕之刑法第227條第3項之對於14歲以上未滿
    16歲之女子為性交罪。又被告於性交前所為親吻甲 嘴巴、
    胸部之猥褻行為，為性交之階段行為，應為性交之高度行為
    所吸收，不另論罪。
　⒋於110年4月4日、同年月5日，甲 為14歲以上未滿16歲之人，
    亦為兒童及少年福利與權益保障法第2條之少年，核被告就
    「犯罪事實欄一、㈣」、「犯罪事實欄一、㈤」所為，各犯刑
    法第228條第1項、兒童及少年福利與權益保障法第112條第1
    項前段之成年人故意對少年犯對受監督、照護之人利用權勢
    性交罪（如附表編號㈣、㈤所示），並應依兒童及少年福利與
    權益保障法第112條第1項前段之規定，加重其刑，不再論以
    法定刑較輕之刑法第227條第3項之對於14歲以上未滿16歲之
    女子為性交罪。又被告於性交前所為親吻甲 嘴巴、撫摸胸
    部等猥褻行為，為性交之階段行為，應為性交之高度行為所
    吸收，不另論罪。
　⒌公訴意旨認被告就「犯罪事實欄一、㈠」之犯行係犯兒童及少
    年福利與權益保障法第112條第1項前段、刑法第225條第2項
    之成年人故意對兒童或少年犯乘機猥褻罪，就「犯罪事實欄
    一、㈡㈢」之犯行，係犯兒童及少年福利與權益保障法第112
    條第1項前段、刑法第225條第1項之成年人故意對少年犯乘
    機性交罪，惟按對於男女利用其精神、身體障礙、心智缺陷
    或其他相類之情形，不能或不知抗拒而為性交、猥褻之行為
    者，固成立刑法第225條第1、2項之乘機性交、乘機猥褻罪
    ，此所謂「相類之情形」，係指被害人雖非精神、身體障礙
    、心智缺陷，但受猥褻時，因昏暈、酣眠、泥醉等相類似之
    情，致無同意之理解，或無抗拒之能力者而言。本案依據甲
     於警詢及偵查中所述，被告趁其就寢之際所為猥褻、性交
    之行為，甲 當下並未睡著，但也不知如何回應，僅礙於父
    親之權勢而隱忍曲從，被告縱誤認甲 已經熟睡，但依「所
    知重於所犯，從其所犯」之錯誤理論，未可論以刑法第225
    條之罪。是公訴意旨尚有未合，惟起訴之基本事實同一，並
    經原審及本院均諭知相關罪名使之辯論，無礙被告之防禦，
    爰就上開部分變更起訴法條。
　㈣罪數
　　就「犯罪事實欄一、㈠」，被告對於未滿14歲之甲 為猥褻行
    為期間，自106年10月20日起至108年8月止，共22個月，以
    每月1次之頻率，對甲 為猥褻行為共計22次；就「犯罪事實
    欄一、㈡」，被告自108年9月起至109年6月止，以每月1次之
    頻率，對於未滿14歲之甲 為性交行為共10次；復自109年7
    月起至同年10月19日甲 滿14歲前，以每週1次之頻率，對於
    未滿14歲之甲 為性交行為共15次；就「犯罪事實欄一、㈢」
    ，被告自109年10月20日甲 滿14歲起至110年4月3日止，以
    每週1次之頻率，對於甲 為利用權勢性交行為共24次；就「
    犯罪事實欄一、㈣」、「犯罪事實欄一、㈤」所犯成年人故意
    對少年犯對受監督、照護之人利用權勢性交罪，各1 次。以
    上被告之每次行為可分，其所犯各該犯罪間，犯意各別，行
    為互殊，應分論併罰。
三、撤銷改判之說明及科刑
　㈠原審以被告之犯行事證明確，據以論罪科刑，固非無見。惟
    查：⒈原判決就其事實欄一、二之犯行於論罪時，係論以對
    於未滿14歲之甲 為性交、成年人故意對少年犯對受監督、
    照護之人利用權勢性交之罪名，但所認定之事實卻僅載「基
    於成年人對兒童或少年犯乘機猥褻之犯意」、「基於成年人
    故意對少年犯乘機性交之犯意」等語，未提及甲 曲意順從
    ，事實與理由不符；⒉原判決就被告對於未滿14歲之甲 為性
    交之犯行（即本院判決「犯罪事實欄一、㈡」）與成年人故
    意對少年犯對受監督、照護之人利用權勢性交之犯行（即本
    院判決「犯罪事實欄一、㈢」）均並列載於原判決之事實欄
    二，但二者之罪名及構成要件不同，原判決此部分事實之認
    定與其相對應之論罪科刑理由即混淆不明，況且檢察官此部
    分起訴共計49次（罪），原判決認定50次（罪），較之起訴
    書多出1罪，不無訴外裁判之嫌；⒊原判決關於各罪量刑之理
    由，就110年4月4日之犯行（原判決事實欄三）與109年10月
    20日至110年4月3日之犯行均量處相同之刑，即有期徒刑1年
    8月，但就110年4月5日之犯行（原判決事實欄四），量處有
    期徒刑2年。被告前後觸犯相同罪名，縱有以手指侵入或以
    生殖器侵入之別，但均為刑法定義之性交行為，原審卻未說
    明此部分量刑差異之理由，且於定應執行刑部分亦未說明理
    由，均難認允當。被告上訴意旨請求從輕量刑云云，雖未具
    體指摘及此，但原判決既有上開違誤，即無可維持，應由本
    院撤銷改判。
　㈡爰以行為人責任為基礎，審酌被告身為人父，本應克盡父職
    ，提供甲 穩妥成長之生活環境，盡力照護甲 身心之健全發
    展，然其竟悖逆倫常，對年幼之甲 為上開犯行，造成甲 身
    心受創，足以影響甲 健全之人格發展，惡性非輕，衡酌被
    告犯罪後坦承犯行之態度，及其自述國中畢業之智識程度、
    家庭經濟生活狀況（本院卷第108至109頁），暨其素行、犯
    罪動機、目的、情節、手段等一切情狀，分別量處如附表各
    編號所示之刑。
四、按數罪併罰之定應執行之刑，係出於刑罰經濟與責罰相當之
    考量，乃對犯罪行為人本身及所犯各罪之總檢視，除應考量
    行為人所犯數罪反應出之人格特性，並應權衡審酌行為人之
    責任與整體刑法目的及相關刑事政策，依刑法第51條第5款
    規定之外部界限，並應受比例原則、平等原則、責罰相當原
    則、重複評價禁止原則等自由裁量權之內部抽象價值要求界
    限之支配，使以輕重得宜，罰當其責，俾符合法律授與裁量
    權之目的，以區別數罪併罰與單純數罪之不同，兼顧刑罰衡
    平原則。是於併合處罰而酌定執行刑時，應審酌行為人所犯
    數罪如犯罪類型相同、行為態樣、手段、動機相似者，於併
    合處罰時，因責任非難重複之程度較高，允酌定較低之應執
    行刑。本院斟酌被告對甲 所犯上揭各罪，犯罪動機、態樣
    、手段相近或相同，被害者均為甲 ，斟酌各罪責任非難重
    複程度及對全體犯罪為整體評價，及定應執行刑之內、外部
    界限，及檢察官、被告及其辯護人於本院審理時就定應執行
    刑部分陳述之意見（本院卷第109至110頁），定其應執行刑
    為有期徒刑12年。　
據上論斷，應依刑事訴訟法第369條第1項前段、第364條、第299
條第1項前段，第300條，兒童及少年福利與權益保障法第112條
第1項，刑法第11條前段、第227條第1項、第2項、第228條第1項
、第51條第5款，判決如主文。判決如主文。
本案經檢察官凌于琇提起公訴，檢察官李豫雙到庭執行職務。
中　　華　　民　　國　　110 　年　　12　　月　　30　　日
                  刑事第六庭  審判長法　官  劉方慈
                                    法　官  朱嘉川
                                    法　官  許曉微
以上正本證明與原本無異。
如不服本判決，應於收受送達後20日內向本院提出上訴書狀，其
未敘述上訴之理由者並得於提起上訴後20日內向本院補提理由書
（均須按他造當事人之人數附繕本）「切勿逕送上級法院」。
                                    書記官  徐仁豐
中　　華　　民　　國　　110 　年　　12　　月　　30　　日
附錄：本案論罪科刑法條全文
中華民國刑法第227 條
對於未滿十四歲之男女為性交者，處3 年以上10年以下有期徒刑
。
對於未滿十四歲之男女為猥褻之行為者，處6 月以上5 年以下有
期徒刑。
對於十四歲以上未滿十六歲之男女為性交者，處7 年以下有期徒
刑。
對於十四歲以上未滿十六歲之男女為猥褻之行為者，處3 年以下
有期徒刑。
第一項、第三項之未遂犯罰之。
中華民國刑法第228 條
對於因親屬、監護、教養、教育、訓練、救濟、醫療、公務、業
務或其他相類關係受自己監督、扶助、照護之人，利用權勢或機
會為性交者，處6 月以上5 年以下有期徒刑。
因前項情形而為猥褻之行為者，處3 年以下有期徒刑。
第一項之未遂犯罰之。
兒童及少年福利與權益保障法第112 條
成年人教唆、幫助或利用兒童及少年犯罪或與之共同實施犯罪或
故意對其犯罪者，加重其刑至二分之一。但各該罪就被害人係兒
童及少年已定有特別處罰規定者，從其規定。
對於兒童及少年犯罪者，主管機關得獨立告訴。
附表：
編號 犯罪事實 本院判決 備註 對應起訴書及原審判決 ㈠ 犯罪事實欄一㈠ AE000-A110136A犯對於未滿十四歲之女子為猥褻罪，共貳拾貳罪，各處有期徒刑拾月。 ①106.10.20-106.11.19，1次 ②106.11.20-106.12.19，1次 ③106.12.20-107.12.19，每月1次，共12次 ④107.12.20-108.08.19，每月1次，共8次 【以上共22次】 起訴書犯罪事實一㈠/ 原判決事實一（原判決附表二編號1） ㈡ 犯罪事實欄一㈡ AE000-A110136A犯對於未滿十四歲之女子為性交罪，共貳拾伍罪，各處有期徒刑參年陸月。 ①108年9月至109年6月，每月1次，共10次   起訴書犯罪事實一㈡前段/ 原判決事實二（原判決附表二編號2）    ②109年7月1日至109年10月19日，每週1次，共15次  ㈢ 犯罪事實欄一㈢ AE000-A110136A成年人故意對少年犯對受監督、照護之人利用權勢性交罪，共貳拾肆罪，各處有期徒刑壹年肆月。 109年10月20日至110年4月3日，每週1次，共24次 起訴書犯罪事實一㈡後段/ 原判決事實二（原判決附表二編號3） ㈣ 犯罪事實欄一㈣ AE000-A110136A成年人故意對少年犯對受監督、照護之人利用權勢性交罪，處有期徒刑壹年肆月。 110年4月4日，1次 起訴書犯罪事實一㈢/ 原判決事實三（原判決附表二編號3） ㈤ 犯罪事實欄一㈤ AE000-A110136A成年人故意對少年犯對受監督、照護之人利用權勢性交罪，處有期徒刑壹年肆月。 110年4月5日，1次 起訴書犯罪事實一㈣/ 原判決事實四（原判決附表二編號4）